臺灣基隆地方法院刑事判決　　　　　　　 93年度易字第371號
公　訴　人　臺灣基隆地方法院檢察署檢察官
被　　　告　甲○○　男　29歲.
上列被告因偽造文書案件，經檢察官提起公訴（93年度偵字第39
26號），本院合議庭評議由受命法官獨任以簡式審判程序進行審
理，並判決如下：
    主  文
甲○○行使明知為不實之事項，而使公務員登載於職務上所掌之
公文書，足以生損害於公眾，處有期徒刑貳月，如易科罰金，以
參佰元折算壹日，緩刑貳年。
    事  實
一、甲○○前於民國93年4 月19日晚間18時5 分許，駕駛車號
    JU2 —830 號重型機車搭載友人行經基隆市○○○路172 號
    前，因所搭載之乘客未戴安全帽，且持逾期駕駛執照（管轄
    編號：000000000000號）及行車執照（車主係甲○○之妻吳
    雅雯，證號：基0000000000000 號）駕駛，經基隆市警察局
    第四分局大武崙派出所攔停並填製基警交字第R00000000 號
    及第R00000000 號舉發違反道路交通管理事件通知單舉發其
    上開違規行為，並隨案將其上開重型機車駕駛執照留置（即
    代保管物件），甲○○明知上開駕駛執照係為警保管中並無
    遺失，為取得新的駕駛執照使用，竟於翌（20）日下午15
    時40分許，至基隆市○○區○○路二九六號交通部公路總局
    台北區監理所基隆市監理站（下稱基隆市監理站）辦理補發
    新駕駛執照，使承辦之公務員賴仕君將不實之事項即「遺失
    換照」之事項登載於其所掌「汽機車駕駛人異動登記書」公
    文書上，甲○○並進而在該異動登記書上蓋章確認無誤，再
    將上開不實登載之異動登記書交還承辦之公務員賴仕君而行
    使之，致不知情之賴仕君依其所求，而補發管轄編號000000
    000000號之機車駕駛執照一枚，足以生損害於監理機關對駕
    照管理之正確性。嗣因上開違規事件移送至基隆監理站處理
    時，始發覺上情。
二、案經基隆市警察局第四分局報告臺灣基隆地方法院檢察署檢
    察官偵查起訴後，本院合議庭評議由受命法官獨任以簡式審
    判程序進行審理。
    理  由
一、右揭事實，迭據被告甲○○於警詢、偵查及本院準備程序、
    審理中自白不諱，並經證人賴仕君於偵查中證述明確，且有
    交通部公路總局台北區監理所基隆監理站93年10月29日北監
    基一字第0930012717號函暨所附甲○○換發駕照異動登記書
    正本及基隆市警察局舉發違反道路交通管理事件通知單（基
    警交字第R00000000 號）、交通部製發「管轄編號00000000
    0000號」機車駕駛執照影本各一份附卷可稽，足認被告之自
    白與事實相符，可以採信。本案罪證明確，被告犯行洵堪認
    定，應依法論科。
二、核被告甲○○所為，係犯刑法第二百十六條、第二百十四條
    之行使使公務員登載不實文書罪。又被告所犯使公務員登載
    不實之低度行為，為行使之高度行為所吸收，不另論罪。爰
    審酌被告因一時思慮未週致罹刑典，衡其犯罪手段及情節尚
    屬輕微，並其犯後業已坦承犯行，態度良好等一切情狀，量
    處如主文所示之刑，並諭知易科罰金之折算標準，以示懲儆
    。又查被告前未曾受有期徒刑以上刑之宣告，有台灣高等法
    院被告全國前案紀錄表在卷可稽，經此教訓應知所警惕，信
    無再犯之虞，併予宣告緩刑二年，以啟自新。
三、公訴意旨另以：被告甲○○於93年4 月19日晚間18時5 分許
    ，駕駛車號JU2 —830 號重型機車搭載友人行經基隆市○○
    ○路172 號前，因持逾期行車執照（車主係甲○○之妻吳雅
    雯，證號：基0000000000000 號）駕駛，而經警填製基警交
    字第R00000000 號舉發違反道路交通管理事件通知單舉發其
    違規行為，並依法吊扣其妻之上開行車執照；詎被告明知其
    妻之上開行車執照並未遺失，竟於翌（20）日下午15時40分
    許，偕同不知情之妻子吳雅雯至基隆市○○區○○路296 號
    基隆市監理站辦理補發新行照，使承辦人員鄧美玉誤以為其
    係行照遺失而補發新照，使承辦人員鄧美玉將不實事項登載
    於職務上所掌之公文書上，依其所求補發編號基0000000000
    00號之行車執照一枚，足生損害於該管機關，對於行車執照
    管理之正確性，因認被告另涉有刑法第216 條、第214 條之
    行使使公務員登載不實文書罪嫌云云。
四、本件公訴人認被告甲○○涉有前開犯行，無非係以被告明知
    前開機車行車執照經警查扣並未遺失，猶利用不知情之其妻
    吳雅雯持向基隆市監理站申請補發並獲准核發，顯係以「謊
    報遺失」為手段，致使該管公務員誤信為真，將此不實遺失
    原因登載於職務上所掌公文書並補發文件，為其論據。
五、按犯罪事實應依證據認定之，無證據不得認定犯罪事實。又
    不能證明被告犯罪者，應諭知無罪之判決。刑事訴訟法第
    154 條第2 項及同法第301 條第1 項分別定有明文。次按，
    刑法第214 條明知為不實之事項而使公務員登載於職務上所
    掌公文書罪，必行為人已以欺騙之方法使不知情之公務員將
    不實之事項登載於職務上所掌之公文書，始克成立，如果公
    務員並未或尚未依行為人之欺騙將不實事項予以登載，即不
    能遽以該罪相繩。再按，汽車行車執照如遺失或毀損時，應
    由汽車所有人申請補發或換發，道路交通安全規則第13條第
    2 項定有明文，是依前開法律規定，汽車所有人得申請補發
    行車執照之原因，固僅限於「遺失」或「毀損」而已。然查
    ，掌理上開業務之監理單位在實際行政作業處理上，為達簡
    政便民，規定民眾申辦補發行車執照時得免填申請書直接至
    窗口申辦，由電腦列印異動登記書，再經申辦人簽章確認，
    而現行申辦補發行車執照案件均未於登記書列明補發之原因
    等情，有交通部公路總局臺北區監理所基隆監理站94年1 月
    2 6 日北監基一字第0940001015號函、吳雅雯於93年4 月20
    日向基隆監理站申請補發時所填載之機車車輛異動登記書各
    一紙附卷可按，足認被告縱明知上開機車行照實際上並未「
    遺失」或「毀損」，仍利用不知情之吳雅雯向基隆監理站申
    請補發行車執照並在前開機車車輛異動登記書簽名，其行為
    固有不當，然申請補發時並未陳報申請補發之原因或「謊報
    遺失」，而掌管上開業務之監理人員依內部作業規定亦僅有
    記載申請補發之時間、項目等資料（本件申請人確實有於上
    開「時間」向監理處申請補發行車執照及牌照登記書等「項
    目」文件，故該管公務員將此等資料登載於職務上所載公文
    書上，尚無認有不實之可言），無庸詢問、查證或登載汽車
    所有人申請補發之原因，亦即並無受詐騙而將「遺失」、「
    毀損」等不實之事項登載於職務上所掌公文書上並提出行使
    ，被告所為，核與刑法第216 條、第214 條行使明知為不實
    之事項而使公務員登載於職務上所掌公文書罪之構成要件尚
    屬有間，自難逕以其申請補發必係以不實之遺失或毀損為由
    而遽以該罪相繩。此外本院復查無其他積極證據，足資證明
    被告確有公訴人所指訴之犯行，被告此部分之犯罪，應尚屬
    不能證明，揆諸前開說明，本應就此為無罪之諭知，惟公訴
    人認此部分與業經起訴並經本院認定為有罪之部分，有裁判
    上一罪關係，爰不另為無罪判決之諭知。
據上論斷，應依刑事訴訟法第273 條之1 第1 項、第299 條第1
項前段，刑法第216 條、第214 條、第41條第1 項前段、第74條
第1 款，罰金罰鍰提高標準條例第1 條前段、第2 條，判決如主
文。
本案經檢察官樊家妍到庭執行職務。
中　　華　　民　　國　　94　　年　　2 　　月　　25　　日
                        刑事第一庭法  官  汪梅芬
對於本件判決如有不服，應於收受送達後10日內，向本院提出上
訴書狀，上訴於臺灣高等法院，並按他造當事人之人數附具繕本
。
中　　華　　民　　國　　94　　年　　2 　　月　　25　　日
                                  書記官  賴敏慧
【附錄論罪法條】
刑法第214條：
明知為不實之事項，而使公務員登載於職務上所掌之公文書，
足以生損害於公眾或他人者，處3 年以下有期徒刑、拘役或五百
元以下罰金。
刑法第216條
行使第210 條至第215 條之文書者，依偽造、變造文書或登載不
實事項或使登載不實事項之規定處斷。
